臺灣士林地方法院民事裁定
110年度消債職聲免字第57號
債  務  人  莊博仲即莊豪駒




代  理  人  蔡佑明律師(法扶律師)
上列當事人聲請免責事件，經本院裁定終止清算程序確定，裁定
如下：
    主  文
債務人莊博仲即莊豪駒應予免責。
    理  由
一、按法院為終止或終結清算程序之裁定確定後，除別有規定外
    ，應以裁定免除債務人之債務，消費者債務清理條例（下稱
    消債條例）第132條定有明文。又法院裁定開始清算程序後
    ，債務人有薪資、執行業務所得或其他固定收入，扣除自己
    及依法應受其扶養者所必要生活費用之數額後仍有餘額，而
    普通債權人之分配總額低於債務人聲請清算前2年間，可處
    分所得扣除自己及依法應受其扶養者所必要生活費用之數額
    者，法院應為不免責之裁定。但債務人證明經普通債權人全
    體同意者，不在此限，復為消債條例第133條所明定。另債
    務人有下列各款情形之一者，法院應為不免責之裁定。但債
    務人證明經普通債權人全體同意者，不在此限：一、於7年
    內曾依破產法或本條例規定受免責。二、故意隱匿、毀損應
    屬清算財團之財產，或為其他不利於債權人之處分，致債權
    人受有損害。三、捏造債務或承認不真實之債務。四、聲請
    清算前2年內，因消費奢侈商品或服務、賭博或其他投機行
    為，所負債務之總額逾聲請清算時無擔保及無優先權債務之
    半數，而生開始清算之原因。五、於清算聲請前1年內，已
    有清算之原因，而隱瞞其事實，使他人與之為交易致生損害
    。六、明知已有清算原因之事實，非基於本人之義務，而以
    特別利於債權人中之一人或數人為目的，提供擔保或消滅債
    務。七、隱匿、毀棄、偽造或變造帳簿或其他會計文件之全
    部或一部，致其財產之狀況不真確。八、故意於財產及收入
    狀況說明書為不實之記載，或有其他故意違反本條例所定義
    務之行為，致債權人受有損害，或重大延滯程序；債務人有
    前條各款事由，情節輕微，法院審酌普通債權人全體受償情
    形及其他一切情狀認為適當者得為免責之裁定，消債條例第
    134條及第135條亦有明文。
二、經查：
㈠、本件債務人莊博仲即莊豪駒於民國109年6月1日依消債條例第
    151條第1項規定向本院聲請調解，因調解不成立，債務人於
    調解不成立當日即109年7月22日聲請清算，依消債條例第15
    3條之1第2項規定，以其調解之聲請視為清算之聲請，經本
    院以109年度消債清字第80號裁定自110年3月31日17時起開
    始清算程序，惟因債務人無清算財團之財產，不足清償相關
    費用及債務，復於110年9月3日裁定本件清算程序終止在案
    ，業經本院依職權調取109年度司消債調字第241號、109年
    度消債清字第80號、110年度司執消債清字第21號等卷宗核
    閱屬實。
㈡、經本院函詢各債權人陳述意見，安泰商業銀行股份有限公司
    具狀表示由本院依職權為裁定，上海商業儲蓄銀行股份有限
    公司（下稱上海商銀）、國泰世華商業銀行股份有限公司、
    兆豐國際商業銀行股份有限公司、花旗（台灣）商業銀行股
    份有限公司、臺灣新光商業銀行股份有限公司、聯邦商業銀
    行股份有限公司、遠東國際商業銀行股份有限公司、台新國
    際商業銀行股份有限公司、萬榮行銷股份有限公司、新光行
    銷股份有限公司、富邦資產管理股份有限公司均具狀表示不
    同意債務人免責，其餘債權人則未具狀及到庭表示意見。
㈢、查債務人自110年3月31日17時起開始清算程序，110年4月迄
    今從事家務清潔等零工，每月薪資約1萬元，業據債務人陳
    述明確（見本院卷第97頁），並有債務人每月工作收入明細
    資料可佐（見本院卷第93頁），堪信為真。又債務人居住於
    臺北市大同區，而110年度臺北市每人每月最低生活費1萬7,
    668元之1.2倍即2萬1,202元（計算式：17,668×1.2＝21,202
    ），債務人亦同意以前開標準計算生活費（見本院卷第34頁
    、第97頁反面），是以，債務人自裁定開始清算程序後，雖
    有固定收入，然扣除自己必要生活費用之數額後已無餘額（
    計算式：10,000－21,202＝-11,202），核與消債條例第133條
    前段規定應為不免責裁定之要件不符。
㈣、又債務人於聲請清算前2年內之108年5月間，雖有入出境紀錄
    （見本院卷第73頁），然債務人陳明該次出境係與家人至日
    本旅遊，費用由其配偶支出（見本院卷第97頁反面），難認
    悖於一般經驗常情，尚無從認定屬奢侈浪費之行為。又債權
    人上海商銀雖主張債務人有奢侈浪費行為云云，然其所提消
    費明細表所載消費（見本院卷第25頁），均係債務人於93年
    至95年間所為，亦難認與消債條例第134條第4款所定不免責
    之要件相符。此外，復查無債務人有消債條例第134條各款
    應為不免責裁定之事由，自無從認定債務人有上開規定所定
    之不免責事由。
三、綜上所述，債務人經法院終止清算程序之裁定確定後，本院
    依消債條例第136條規定通知全體無擔保債權人就債務人是
    否應予免責乙節以書面及到場陳述意見，其等雖表示反對債
    務人免責，並主張債務人有消債條例第133條及第134條各款
    不免責事由，但經本院調查結果，並審酌債務人收入及支出
    狀況，與其積欠債務之內容、原因等情，認債務人並無前揭
    條文各款所定之情事，依上說明，自應依首開規定裁定本件
    債務人免責。
四、爰裁定如主文。
中　　華　　民　　國　　111 　年　　4 　　月　　8 　　日
                  民事第三庭　法  官  林靖淳
以上正本係照原本作成。
如對本裁定抗告，應於裁定送達後10日內向本院提出抗告狀，並
繳納抗告費新臺幣1,000 元。
中　　華　　民　　國　　111 　年　　4 　　月　　8 　　日
                              書記官  洪忠改